【裁判字號】    95,訴,469
【裁判日期】    950808
【裁判案由】    違反毒品危害防制條例
【裁判全文】
臺灣雲林地方法院刑事判決               95年度訴字第469號
公  訴  人  臺灣雲林地方法院檢察署檢察官
被      告  甲○○
                    （現另案於臺灣雲林監獄執行中）
上列被告因違反毒品危害防制條例案件，經檢察官提起公訴（95
年度毒偵字第317 號），被告就被訴事實為有罪之陳述，經本院
合議庭裁定依簡式審判程序審理，本院判決如下：
    主  文
甲○○連續施用第壹級毒品，累犯，處有期徒刑壹年肆月，扣案
之注射針筒壹支沒收。又施用第貳級毒品，累犯，處有期徒刑捌
月。應執行有期徒刑壹年拾月；扣案之注射針筒壹支沒收。
    犯罪事實及理由
壹、程序方面：
    本件被告甲○○所犯為死刑、無期徒刑、最輕本刑三年以上
    有期徒刑及高等法院管轄第一審案件以外之罪，並經被告於
    準備程序進行中，就前揭被訴事實為有罪之陳述，經法官告
    知簡式審判程序之旨，並聽取公訴人、被告之意見後，合議
    庭認為適宜，依刑事訴訟法第273 條之1 第1 項之規定，裁
    定進行簡式審判程序。
貳、實體方面：
一、犯罪事實：
  (一)甲○○前因違反麻醉藥品管理條例、違反藥事法等案件，經
    台灣高等法院台中分院（下稱台中高分院）及台灣彰化地方
    法院分別判處有期徒刑5 年2 月、1 年2 月確定，送監接續
    執行後，於民國（下同）85年4 月26日縮短刑期假釋出監。
    假釋期間，又因犯搶奪、竊盜等案件，經台中高分院判處應
    執行有期徒刑1 年8 月確定，此部分與前述違反麻醉藥品管
    理條例案件經撤銷假釋之所餘殘刑合併執行，被告入獄服刑
    後再度獲假釋出獄，至93年6 月22日假釋期滿未經撤銷，視
    為已執行完畢。被告另因施用毒品案件，經接受觀察、勒戒
    後，認有繼續施用毒品之傾向，而續送強制戒治，於88年5
    月6 日停止戒治出所，至88年11月10日停止強制戒治期滿而
    執行完畢，繼由台灣彰化地方法院檢察署檢察官以88年度戒
    毒偵字第177 、178 號為不起訴處分確定。嗣又因施用毒品
    案件，於93年11月22日，經台灣彰化地方法院檢察署檢察官
    以93年度毒偵字第4040、4109號提起公訴，並經台中高分院
    判處有期徒刑1 年6 月確定，而於五年內迭次更犯施用毒品
    罪。詎被告仍不知悔改，又基於施用第1 級毒品海洛因之概
    括犯意，自94年6 月7 日起至94年8 月15日下午11時止，在
    彰化縣彰化市○○路○ 段路旁及同路段226 號東興宮廁所等
    處，以將第1 級毒品海洛因摻礦泉水混合後置於針筒內，注
    射入手臂血管之方式，連續施用第1 級毒品海洛因多次。另
    基於施用第2 級毒品安非他命之犯意，於94年8 月15日某時
    ，在上開東興宮廁所內，以將安非他命置於玻璃球內，用火
    烤燒吸食其煙之方式，施用第2 級毒品安非他命1 次。嗣於
    (1)94年7 月18日下午9 時20分許，為警於彰化縣彰化市三村
    里三村莊64號前查獲，並扣得其所有之注射針筒1 支。(2)復
    於94年8 月17日下午2 時40分許，於彰化市○○路與彰興路
    交岔路口，為警查獲並經採尿送驗，始悉上情。
二、認定犯罪事實所根據的證據及理由：
  (一)尿液代號與真實姓名對照認證單、尿液代號與真實姓名對照
    表各1 份。足以證明被告曾在彰化縣警察局和美分局、彰化
    分局採尿送驗。
  (二)94年8 月1 日、94年8 月29日彰化縣衛生局煙毒尿液檢驗成
    績書各1 份。足以證明被告2 次所採集之尿液檢驗結果，分
    別呈「嗎啡陽性反應」及「嗎啡及安非他命陽性反應」。其
    確有施用第1 級、第2級毒品。
  (三)扣案之注射針筒1支。
  (四)臺灣彰化地方法院檢察署88年度戒毒偵字第177 、178 號不
    起訴處分書、93年度毒偵字第4040、4109號起訴書、台中高
    分院94年度上訴字第870 號判決各1 份。足以證明被告前因
    施用毒品，經強制戒治執行完畢釋放後，5 年內迭次更犯施
    用毒品之罪。
  (五)被告甲○○於警詢、偵查中及本院審理時之自白。
  (六)綜上所述，足認被告自白與事實相符，應可採信。本件事證
    明確，被告甲○○犯行應堪認定。
三、論罪科刑的理由：
  (一)按行為後法律有變更者，適用行為時之法律，但行為後之法
    律有利於行為人者，適用最有利於行為之法律，刑法第2 條
    第1 項定有明文。本件被告行為後，刑法及刑法施行法業於
    94 年2月2 日經總統以華總一義字第09 400014901號令修正
    公布，並於95年7 月1 日施行（下稱新刑法，修正前刑法下
    稱舊刑法），參酌最高法院95年5 月23日刑事庭第8 次會議
    決議，新刑法第2 條第1 項之規定，係規範行為後法律變更
    所生新舊法律比較適用之準據法，於新刑法施行後，應適用
    新刑法第2 條第1 項之規定，為「從舊從輕」之比較。另於
    比較時應就罪刑有關之共犯、未遂犯、想像競合犯、牽連犯
    、連續犯、結合犯，以及累犯加重、自首減輕暨其他法定加
    減原因（如身分加減）與加減比例等一切情形，本於統一性
    及整體性原則，綜其全部罪刑之結果而為比較。本案涉及法
    律變更之部分經附表所示比較新舊刑法之規定，以舊刑法有
    利於被告，依新刑法第2 條第1 項規定，自應適用行為時之
    舊法。
  (二)按海洛因及安非他命分別為毒品危害防制條例第2 條第2 項
    第1 款、第2 款所定之第1 級及第2 級毒品，不得非法持有
    、施用。核被告甲○○所為，係犯毒品危害防制條例第10條
    第1 項施用第1 級毒品罪及同條第2 項施用第2 級毒品罪。
  (三)被告持有海洛因及安非他命行為，為施用之高度行為所吸收
    ，均不另論罪。
  (四)被告多次施用第1 級毒品之行為，時間緊接，犯罪構成要件
    相同，顯係基於概括犯意反覆為之，為連續犯，應依修正前
    刑法第56條之規定論以連續施用第1 級毒品之一罪，並依法
    加重其刑。
  (五)被告所犯上開連續施用第1 級毒品及施用第2 級毒品之2 罪
    間，犯意各別，罪名互異，應予分論併罰。
  (六)原公訴意旨認被告係於94年8 月17日採尿回溯前96小時內之
    某時，施用第2 級毒品安非他命，然此部分業經被告於本院
    審理時坦承其係於94年8 月15日施用，此部分自應予更正，
    附此敘明。
  (七)被告前因違反麻醉藥品管理條例、違反藥事法等案件，經台
    中高分院及台灣彰化地方法院分別判處有期徒刑5 年2 月、
    1 年2 月確定，送監接續執行後，於85年4 月26日縮短刑期
    假釋出監。假釋期間，又因犯搶奪、竊盜等案件，經台中高
    分院判處應執行有期徒刑1 年8 月確定，此部分與前述違反
    麻醉藥品管理條例案件經撤銷假釋之所餘殘刑合併執行，被
    告入獄服刑後再度獲假釋出獄，至93年6 月22日假釋期滿未
    經撤銷，視為已執行完畢。有臺灣高等法院被告全國前案紀
    錄表在卷可稽。被告前受有期徒刑執行完畢，於五年內再犯
    本件最重本刑為有期徒刑以上之罪，為累犯，應依修正前刑
    法第47條規定，加重其刑，並遞加重之。
  (八)爰審酌被告前有多次施用毒品犯行，猶不知警惕，再犯本件
    施用毒品之罪，顯然其尚無斷絕毒品之決心及毅力，自制力
    甚低，然施用毒品係屬自戕行為並未損害他人，其於犯罪後
    復能坦承犯行，犯罪後態度尚佳等一切情狀，分別量處如主
    文所示之刑，並合併定其應執行刑示懲。
  (九)扣案之注射針筒1 支，為被告所有，且係供注射海洛因之物
    ，業經被告供明在卷，應依修正前刑法第38條第1 項第2 款
    之規定，併予諭知宣告沒收之。
四、適用之法律：
  (一)刑事訴訟法第273 條之1 第1 項、第299 條第1 項前段。
  (二)毒品危害防制條例第10條第1 項、第2 項，刑法第11條前段
    、第2 條第1 項前段、修正前刑法第56條、第47條、第51條
    第5 款、第38條第1 項第2 款。
本案經檢察官賴政安到庭執行職務。
中    華    民    國    95    年    8     月     8    日
                  刑事第六庭  法  官  蔡世芳
以上正本證明與原本無異。
如不服本判決應於送達後10日內向本院提出上訴狀。（須附繕本
）
                              書記官  葉政
中    華    民    國    95    年    8     月    9     日
附錄本案論罪科刑條文：
毒品危害防制條例第10條
施用第一級毒品者，處 6 月以上 5 年以下有期徒刑。
施用第二級毒品者，處 3 年以下有期徒刑。
  附表：
┌──┬────────────┬─────────────┬──────┐
│比較│  舊刑法於本案適用之    │  新刑法於本案適用之      │依從舊從新原│
│法條│  法律效果              │  法律效果                │則比較結果  │
├──┼────────────┼─────────────┼──────┤
│刑法│按「連續數行為而犯同一之│連續犯之規定已刪除，則被告│自以舊刑法以│
│第56│罪名者，以一罪論。但得加│所犯數罪應分論併罰。      │一罪論對被告│
│條  │重其刑至二分之一。」，舊│                          │較有利。    │
│    │刑法第56條定有明文。則被│                          │            │
│    │告於本案係基於概括犯意連│                          │            │
│    │續故買贓物，依此規定，應│                          │            │
│    │以一罪論。              │                          │            │
├──┼────────────┼─────────────┼──────┤
│刑法│按「受有期徒刑之執行完畢│按「受徒刑之執行完畢，或一│不論依新法或│
│第47│，或受無期徒刑或有期徒刑│部之執行而赦免後，五年以內│舊法，被告均│
│條  │一部之執行而赦免後，五年│故意再犯有期徒刑以上之罪者│構成累犯，故│
│    │以內再犯有期徒刑以上之罪│，為累犯，加重本刑至二分之│被告行為時之│
│    │者，為累犯，加重本刑至二│。」，新刑法第47條定有明文│舊法對被告並│
│    │分之一。」，舊刑法第47條│，依此規定，被告為累犯。  │無不利。    │
│    │定有明文，依此規定，被告│                          │            │
│    │為累犯。                │                          │            │
├──┼────────────┼─────────────┼──────┤
│刑法│按「宣告多數有期徒刑者，│按「宣告多數有期徒刑者，於│自以舊刑法對│
│第51│於各刑中之最長期以上，各│各刑中之最長期以上，各刑合│被告較為有利│
│條第│刑合併之刑期以下，定其刑│併之刑期以下，定其刑期。但│。          │
│5款 │期。但不得逾二十年。」舊│不得逾三十年」新刑法第51條│            │
│    │刑法第51條第5 款定有明文│第5 款定有明文。即合併定應│            │
│    │。                      │執行刑之上限較舊刑法為長。│            │
├──┴────────────┴─────────────┴──────┤
│綜合比較結果：                                                          │
│本件舊法對被告均較為有利或並無不利，綜其全部罪刑之比較，本案應一體適用舊│
│刑法。                                                                  │
└────────────────────────────────────┘


司法院資訊處製作；財團法人民間司法改革基金會備份。
